最高法院刑事判決　　　　　　　　　　　　　　　九十三年度台上字第二九二二號
　　 上　訴　人 甲○○
　　　　　　　　乙○○
　　　　　　　　丙○○
　　　　　　　　丁○○
右上訴人等因違反藥事法案件，不服台灣高等法院中華民國九十二年四月十七日第二
審更審判決︵九十一年度上更(二)字第六四號，起訴案號：台灣桃園地方法院檢察署八
十四年度偵字第六五八、八四六、八九六號︶，提起上訴，本院判決如左：
    主  文
原判決撤銷，發回台灣高等法院。
    理  由
本件原判決認定(一)、上訴人甲○○係交通部民用航空局同仁福利促進委員會（下稱民
航局福委會）所僱用，派在該會所屬中正國際航空站場行李寄存倉庫（保稅倉庫）工
作之服務員；已判刑確定之黃吉德、黃成康、鍾淼明為電梯承攬商享福企業有限公司
（下稱享福公司）派駐中正國際航空站（下稱航空站），保養維修該航空站、航站大
廈、航空科學館電梯設備之技術人員，均配有航空站之工作證，得進出管制區。黃吉
德因職務關係，得知旅客寄存在上開倉庫之行李，係採憑證（行李提單）提取制度，
而其工作範圍之電梯機房，適坐落在管制區內，倘利用其可進入管制區，並透過倉庫
服務員之配合，即可替貨主領取寄存之行李，經由電梯之減壓風口運出管制區，以規
避檢查。黃吉德乃於民國八十二年及八十三年間，分別向自國外批購商品返台販售之
商人（俗稱單幫客）即上訴人丁○○、丙○○、乙○○表示，只須支付低於應課關稅
之金錢，即可透過管道，將未經核准擅自輸入之藥品及應稅物品運出管制區，丁○○
、丙○○父子及乙○○認有利可圖，均予應允。另已判刑確定之陳重瑞為在台北市○
○街販賣香菇之商人，專向不詳姓名之單幫客收購寄存在保稅倉庫之韓國香菇提貨單
，再將提貨單交予乙○○利用管道私運進口。黃吉德獲得前揭人員應允後，隨即找甲
○○、黃成康、鍾淼明謀議將藥品及應稅物品運出管制區之方法；並分別與丁○○、
丙○○及乙○○約定如何計算報酬。丁○○、丙○○部分：ＣＤ每公斤為新台幣（下
同）三百元、藥品每公斤為一百六十元、香菸每條為五十元。乙○○部分：藥品每公
斤為一百三十元、香菇每公斤為三百元、香菸每條為四十元。(二)、甲○○、黃吉德、
黃成康、鍾淼明、丁○○、丙○○及乙○○均明知未經核准輸入之藥品，不得輸入，
甲○○、黃吉德、黃成康、鍾淼明竟分別與丁○○、丙○○及乙○○、陳重瑞，各基
於共同以私運未逾公告數額之管制進口物品（下簡稱管制物品）、應稅物品進口為常
業，及擅自輸入未經核准藥品之概括犯意（其中陳重瑞僅就私運香菇進口為常業部分
有共同之犯意），丁○○、丙○○自八十三年五月間起，乙○○、陳重瑞自八十三年
八、九月間起，分別由丁○○、丙○○、乙○○將從國外攜回，未經核准擅自輸入之
藥品、（未逾公告數額）管制物品洋菸、應稅物品ＣＤ、香菇等物品（下簡稱物品）
，存入保稅倉庫，再將各該提貨單，及陳重瑞向不詳姓名單幫客收購之香菇提貨單交
予黃吉德，由黃吉德待甲○○值班時，將提貨單交予甲○○，將該物品，暫置於中正
航空大廈地下室南、北兩側編號第一五、一四電梯之機房（位於管制區）內，繼由黃
成康、鍾淼明駕駛享福公司車號ＥＢ｜六一五０號工務車，至上述電梯機房將貨物取
出，載往航空站地下室南側編號第二、三、四、五電梯機房（位於管制區內），再由
鍾淼明將該等物品經爬梯搬至機房高台，拆散置於上揭編號二、三、四、五號電梯減
壓風口旁（減壓風口與非管制區之電梯坑底相通），黃吉德、黃成康則走出管制區，
繞往在管制區外之二號電梯（但緊鄰第二、三、四、五號電梯機房），將該電梯固定
在三樓使呈故障狀，再折返一樓，以鐵絲製成之開門器，將二號電梯門打開，再由黃
成康或黃吉德跳入電梯坑底，鍾淼明則將電梯機房高台上拆散之貨品，自減壓風口傳
遞至二號電梯坑底，交由黃成康或黃吉德輪流承接打包，將完工前，黃吉德即通知貨
主並將貨主帶往二號電梯，迨完成打包後，黃成康或黃吉德始將該貨置於二號電梯坑
底旁之橫樑平台上，由鍾淼明走出管制區，把固定在三樓之二號電梯打開，以手動方
式降至一樓，黃成康與鍾淼明二人，隨後再將該置於橫樑平台上之物品，搬至二號電
梯之車廂頂，旋利用電梯上方之逃生孔送至電梯間內。另一方面，黃吉德則聯絡丁○
○、丙○○、乙○○前來取貨，並於取得貨物後，依約定給付酬勞，每次約數千元至
數萬元不等，使丁○○、丙○○、乙○○得以將各該物品私運進口及輸入。乙○○攜
出香菇後，陳重瑞即駕車前往中正國際機場，將香菇載返台北市○○街○段二一六號
販售牟利。乙○○共私運進口約十餘次，丁○○、丙○○共走私進口三十多次；甲○
○、黃吉德、黃成康及鍾淼明先後獲得酬勞，每人約十餘萬元，其等且均以私運（未
逾公告數額）管制物品、應稅物品進口為常業等情。因而撤銷第一審關於上訴人等部
分之科刑判決，仍論處上訴人等共同連續輸入禁藥罪刑，固非無見。
惟查(一)、有罪判決書之事實一欄，為判斷其適用法律當否之準據，法院應將依職權認
定與論罪科刑有關之事實，翔實記載，然後於理由內逐一說明其憑以認定之證據，並
使事實認定與理由說明，互相適合，方為合法。倘事實認定與理由說明，不相一致，
或事實與理由之記載，前後齟齬，按諸刑事訴訟法第三百七十九條第十四款後段規定
，均屬判決理由矛盾之當然違背法令。原判決事實認定「黃吉德乃於民國八十二年及
八十三年間，分別向自國外批購商品返台販售之商人（俗稱單幫客）即上訴人丁○○
、丙○○、乙○○表示，只須支付低於應課關稅之金錢，即可透過管道，將未經核准
擅自輸入之藥品及應稅物品運出管制區，丁○○、丙○○父子及乙○○認有利可圖，
均予應允」，似認定黃吉德於八十二年、八十三年間即分別向丁○○、丙○○、乙○
○表示可透過管道私運藥品、物品，丁○○、丙○○、乙○○均應允，事實果如此，
則丁○○、丙○○、乙○○分別應允時，即與黃吉德形成犯意之聯絡，惟原判決並未
載明其所憑之證據及認定之理由，已有理由不備之違法。且原判決事實欄，嗣又認丁
○○、丙○○自八十三年五月間起；乙○○自八十三年八、九月間起，分別與黃吉德
等人共同基於私運貨品為常業之概括犯意為本件犯罪行為（見原判決第四頁），就有
關丙○○等人分別與黃吉德犯意聯絡之形成時間，事實前後認定相互矛盾，亦有違法
。(二)、上訴人等犯罪之時間，依原判決事實記載，認定丁○○係自八十三年五月間起
至八十四年一月十四日止︵計八個月︶；乙○○係自八十三年八、九月間起至八十四
年一月十四日止︵計四、五個月︶，惟於理由欄引用黃成康於偵查中所供：私運物品
約有六個月︵見原判決第八頁︶；黃吉德於偵查中供述：約每月三次，共約三十次等
語︵見同判決第九頁︶。事實果如黃吉德所供，則前後約有十個月之久，與黃成康所
供約六個月，不相一致，且與原判決事實欄所記載，亦有不符，自屬理由矛盾。(三)、
原判決事實認定原判決附表三所示之香菇係陳重瑞所有︵見原判決第六頁︶，惟依該
附表三所記載，並無香菇一項，且所有人係丙○○、丁○○，並非陳重瑞︵見原判決
第五十一頁︶，附表之記載與事實欄之敘述，不相一致，亦有理由矛盾之違法。(四)、
犯罪事實之認定，應憑證據，如未能發現相當證據，或證據不足以證明，自不能以推
測或擬制之方法，以為裁判基礎。原判決附表三所示之藥品，並未記載於起訴書之附
表內，亦未記載於扣押物品清單，該等藥品究屬於何人所有？自應憑證據證明，原判
決以「此部分應與附表一所列禁藥均放置在一起，附表一之扣押物既係被告丙○○、
丁○○二人所有，故附表三所示之扣押物，亦應係被告丙○○、丁○○二人所有」︵
見原判決第三十四頁︶，先以推測之詞認定該附表三所示之藥品係與原判決附表一所
列禁藥放置一起，已有違誤，進而以該違誤之認定為基礎，推測擬制該附表三所示之
藥品，亦應係丙○○、丁○○所有，有違證據法則。上訴意旨執以指摘，尚非全無理
由，應認原判決仍有撤銷發回更審之原因。至原判決不另諭知無罪部分，基於審判不
可分之原則，併予發回。
據上論結，應依刑事訴訟法第三百九十七條、第四百零一條，判決如主文。
中　　　華　　　民　　　國　　九十三　　年　　　六　　　月　　　十　　　日
                              最高法院刑事第二庭
                                  審判長法官  陳　錫　奎
                                        法官  洪　清　江
                                        法官  李　伯　道
                                        法官  陳　世　淙
                                        法官  洪　佳　濱
      右正本證明與原本無異
                                              書  記  官
中　　　華　　　民　　　國　　九十三　　年　　　六　　　月　　二十一　　日
                                                                        ｖ
